臺灣臺中地方法院刑事判決　　　　　　　　　　　　　九十三年度訴字第八九四號
　　公　訴　人　臺灣臺中地方法院檢察署檢察官
　　被　　　告　己○○
　　選任辯護人　張淑琪律師
右列被告因偽造有價證券等案件，經檢察官提起公訴（九十二年度偵字第一五五二三
號），本院判決如左：
    主  文
己○○意圖供行使之用，而偽造有價證券，處有期徒刑壹年捌月；偽造如附表編號二
所示以廖誼灃為發票人部分之本票壹紙，沒收。又證人，於執行審判職務之公署審判
時，於案情有重要關係之事項，供前具結，而為虛偽陳述，處有期徒刑陸月。應執行
有期徒刑貳年，偽造如附表編號二所示以廖誼灃為發票人部分之本票壹紙，沒收。
    事  實
一、己○○係廖誼灃之兄，且為戊○○之姪，因己○○於民國九十年五月間需款而持
    以戊○○為發票人之支票向乙○○借款後，經乙○○屆期提示前揭支票竟遭退票
    而向己○○催索債務，己○○遂基於意圖供行使之用而偽造有價證券之犯意，明
    知廖誼澧並未同意擔任如附表編號二所示本票之共同發票人，猶仍於九十一年二
    月二十八日，在位於臺中市○○路之得富化工公司內，除簽署自己名義為發票人
    ，並經戊○○授權而代為簽署戊○○之簽名及蓋用印章使為共同發票人外，竟偽
    造廖誼灃之署押一枚在如附表編號二所示本票一紙之發票人欄上，表示廖誼灃同
    意擔任本票之共同發票人供作前揭借款之擔保，而偽造如附表編號二所示本票之
    有價證券，繼之旋即將該紙本票之有價證券持交乙○○以為行使，並換回乙○○
    所持有前揭戊○○名義而遭退票之支票，足以生損害於廖誼灃。嗣因乙○○於九
    十一年十二月間持如附表所示之本票二紙向本院民事庭聲請准予強制執行，並經
    本院於九十一年十二月二十四日以九十一年度票字第二七一五一號裁定准許強制
    執行後，廖誼灃、戊○○於九十二年一月十七日向本院臺中簡易庭提起確認本票
    債權不存在之訴，而否認曾授權己○○簽發前揭本票，己○○明知戊○○確有授
    權簽發前揭本票，竟在本院臺中簡易庭進行言詞辯論審理時，於九十二年三月十
    二日下午三時許以證人身分訊問時，就如附表所示之本票二紙上共同發票人欄內
    戊○○之署押及印文是否經授權簽發等足以影響於審理結果之於案情有重要關係
    之事項，供前具結，而為「如附表所示之本票二紙上戊○○之署押二枚係我未得
    戊○○同意而偽造，且戊○○之印文二枚亦係我所盜蓋。」等虛偽陳述。
二、案經乙○○訴由臺灣臺中地方法院檢察署檢察官偵查起訴。
    理  由
一、訊據被告己○○固坦承伊有於前揭時、地偽造廖誼灃之署押在如附表編號二所示
    本票一紙之有價證券，復持向乙○○以為行使，且曾於本院臺中簡易庭審理時，
    以證人身分供前具結陳稱前揭事項等情不諱；惟仍矢口否認有何偽證之犯行，辯
    稱：如附表所示本票上戊○○之簽名及印文確係伊未經戊○○授權而擅自簽發，
    伊因受戊○○委託代收掛號信，始持有戊○○之印章，伊簽發如附表所示之本票
    乃係用以償還伊前向乙○○借款之利息，而戊○○既未共同積欠乙○○前揭款項
    ，蓋無同意擔任前揭本票之共同發票人之理云云。經查：
（一）被告己○○自承伊有於前揭時、地偽造廖誼灃之署押在如附表編號二所示本票
      一紙之有價證券，復持向乙○○以為行使等事實，既與證人廖誼灃於檢察官偵
      查時證稱伊未曾自行或授權被告己○○於前揭本票上簽名等語互核相符（詳見
      九十二年十二月九日九十二年度偵字第一二六四九號偵訊筆錄第三一頁以下）
      ，並經告訴人乙○○迭次指訴綦詳，復有如附表編號二所示之本票一紙在卷可
      參，則被告確有偽造廖誼灃之署押在如附表編號二所示本票發票人欄上之偽造
      有價證券及繼而持以行使之犯行，自堪予認定。
（二）次查，被告自承如附表所示本票上戊○○之簽名及印文均係伊所為，並非戊○○所為等情，核與證人戊○○於本院前揭民事案件審理、偵查及本院審理時證
      稱情節相符，且經告訴人乙○○於偵查及本院審理時指陳被告交付前揭本票交
      付時業已填具完成戊○○之簽名及印文等情在卷，復有如附表所示本票二紙上
      同一人所為之字跡足資佐證，則被告所為上開部分之自白確屬事實，堪先認定
      。至被告固另辯稱前揭本票乃係伊未經戊○○授權而擅自簽發，且戊○○未曾
      共同積欠乙○○任何借款，尚無同意擔任前揭本票共同發票人之可能等情，且
      核與證人戊○○於本院前揭民事案件審理、偵查及本院審理時所陳情節相符；
      惟此既為告訴人乙○○所否認，且此因涉及證人戊○○是否毋庸承擔共同發票
      人之責任，亦即前揭事項究否為真，實與戊○○之權益具有利害關係，則證人
      戊○○自有為前揭利己陳述之可能，而被告辯稱上情，即非無疑。
（三）又者，告訴人乙○○指陳被告簽發如附表所示之本票前，曾持戊○○名義之支
      票向伊借款新台幣（下同）一百萬元，其後前揭戊○○之支票則有部分遭退票
      而未獲支付等情，業據證人甲○○及丙○○迭次證述在卷，復為被告所是認，
      自堪認屬實。至被告固另辯稱借款一百萬元部分已於九十年五月十五日匯入伊
      所有臺中市第一信用合作社三民分社之乙存帳戶，且同日及翌日即由伊分筆轉
      入自己於同一合作社所開設之甲存帳戶內供伊之票據兌現，另有二筆現金提款
      亦屬伊個人所用，此有臺中市第一信用合作社三民分社之活期儲蓄存款存摺及
      本票存款交易明細表存卷可憑，足認本件借款僅係伊私人借用，核與戊○○無
      關，戊○○並無簽發本票而為共同發票人之必要云云。然而，觀諸證人戊○○
      於本院審理時陳稱：「全揚汽車材料百貨行除了我、被告、甲○○外，還有被
      告之父廖德金，他有時負責拿零件、打掃及準備午、晚餐，是我與被告及被告
      父親三人在做。我們在汽車材料百貨行沒有薪水，要付健保、貸款時就拿去付
      ，營收現在由我負責，店裡好幾個人都沒有分，要零用錢像買飲料之類就去買
      。本來負責人是己○○，他生意失敗後，就過戶給甲○○，他有欠甲○○錢。
      我的支票平常是開給人家貨款用，我也有以我的支票向他人借錢的紀錄，因為
      己○○的票有時不夠用，就開我的票，開我的票都是用店內的營收去付。」等
      語，以及證人甲○○及丙○○於本院審理時陳稱：「（問：被告父子及戊○○
      三人與全揚汽車材料行的關係為何？）就是他們在經營，他們三人的經濟關係
      都混在一起，九十年時倒閉以後才有分誰的債務，但也不是分得很清楚。原來
      負責人是己○○，九十年十月才登記我為全揚汽車材料百貨行負責人，因為被
      告有欠我錢。」、「被告、被告父親及戊○○他們三個財務都在一起，情況都
      很緊急。」等情，可見不僅戊○○自己簽發之支票多用於前揭百貨行之業務上
      ，且被告持自己或戊○○名義之支票向他人借用之款項亦有使用於前揭百貨行
      業務之情，而被告、戊○○及廖德金等三人之財務確係共通無疑，否則被告亦
      無可能僅因其個人之欠款即將前揭百貨行過戶予債權人甲○○之理，基上，自
      難徒依前揭借用之款項係存入被告之帳戶內等情，遽認該筆款項僅係被告個人
      向乙○○所為之借款。
（四）另者，證人戊○○固於偵查、本院民事庭審理及本院審理時陳稱：「（提示乙○○持有之支票三紙）這是我的支票，但不是我交給乙○○的，不曉得是否交
      給別人再轉到她手上。」（詳見九十二年八月二十六日九十二年度偵字第一二
      六四九號偵訊筆錄第二四頁以下；九十二年度偵字第一五五二三號偵訊筆錄第
      十二頁以下）、「我的支票不是借給被告使用，是他欠人家錢，跟我借票去向
      人家調錢。被告需要票時告訴我，我將金額、日期都填好，印章也蓋好才交給
      他。我不知被告借我的票都交付予何人，亦不知被告有無拿我的支票向乙○○
      借款。」及「我未曾向乙○○借款一百萬元，他們都說我算錢太精明，所以不
      借錢給我。」等情，復與被告陳稱該筆一百萬元之款項係伊個人向乙○○所為
      之借款等情相符；然查，告訴人乙○○於本院審理時既陳稱：「（問：你警詢
      時稱：己○○是我親姪子，因己○○從九十年度開始七月中旬開始與我有金錢
      往來，共積欠我壹佰多萬元。這段話是否妳說的？）是的，因為那時警察只有
      問己○○，沒有問戊○○，當時我是告己○○偽造有價證券，如果有告戊○○
      的話，我也會回答。一百萬元是戊○○向我借的，一百萬元已匯款了，是戊○○叫被告去拿的，有取款憑條及匯款申請書影本，是匯到被告帳戶，他們共同
      做生意，因為他說沒有帶戊○○的帳戶，實際上只有匯了九十三萬二千元，其
      餘是二個月的利息。戊○○是透過丙○○、甲○○說戊○○及己○○欠錢用。
      戊○○本人並無開口跟我說要借這壹佰萬元，但我在電話中有聽到丙○○、甲○○他們講的。戊○○本人有曾經出面跟我借過錢，他有電話跟我講，是之前
      ，我就從我先生的帳戶領一百萬元出來，他派被告上去代表跟我拿，八十幾年
      的時候有一次，還經過訴訟。被告最早拿戊○○的支票向我借錢是九十年五月
      十五日這張一百萬元的。」等語詳實，且有支票及退票理由單存卷可稽，已可
      見告訴人乙○○前於警詢所陳，尚非即指前揭一百萬元之借款乃係被告己○○
      個人所積欠之債務。況佐以證人甲○○於本院審理時陳稱：「第一次借款一百
      萬元是我帶他們去，是看我面子才借給他們的，之後陸陸續續他們有去借款。
      第一次借款我說我帶他們去，他們是指被告和我去。之前他們就講好要跟他們
      借，他們就是被告、廖德金及戊○○。他們就是開出很多支票，他們錢回來就
      是要去軋戊○○的支票，因為戊○○開很多支票出去，他們以前有跟我借很多
      錢。」等情及證人丙○○於本院審理時證稱：「（問：你曾經幫戊○○向乙○○借一百萬元？）那時我妹妹原來不願意借給他們，因為以前有訴訟過，因為
      戊○○那時急需軋票，被告、被告父親及戊○○他們三個財務都在一起，情況
      都很緊急，我帶被告去向乙○○借錢，但他們之前在家裡就談好了，是誰講的
      ，細節我不記得了。（問：這二張支票是交給誰的？）應該是新竹的妹妹。」
      等情，核與告訴人乙○○所述前揭情節均相符，益證被告辯稱以戊○○名義之
      支票向乙○○借用之一百萬元款項，僅為伊個人之借款云云，洵非足取，而戊○○確曾與被告共同以前揭支票向乙○○借款一百萬元，且有部分支票事後遭
      退票而未兌現，戊○○知悉其當共同承擔償還前揭借款之義務，甚為明確。
（五）至被告己○○固於警詢、偵查及本院民事庭審理時陳稱：「因我之前向我二姑
      借款都未還，又我信用破產，我二姑叫我簽下這一張本票，並簽下我六叔戊○○的名字，因我六叔有錢，這二張金額我都未拿到票額的款項。」（詳見九十
      二年七月四日九十二年度偵字第一五五二三號警詢筆錄第四頁以下）、「因為
      我信用破產，乙○○怕討不到錢，所以叫我簽廖誼灃及戊○○的名字，戊○○
      的部分也是我簽名及蓋章。這兩張本票是利息部分，都是到期後才開的，兩張
      本票都是在德富化工內的二樓辦公室開的，另外九十一年二月二十八日這一張
      應是在一樓開的。」（詳見九十二年八月二十六日九十二年度偵字第一二六四
      九號偵訊筆錄第二五頁以下；九十二年度偵字第一五五二三號偵訊筆錄第十頁
      以下）、「這二張本票是因為我欠乙○○一百多萬而開給他的利息，是乙○○
      要求開票時要有其他人擔保，是乙○○要求我簽廖誼灃及戊○○的名字。」（
      詳見九十二年三月十二日九十二年度中簡字第二七二號審判筆錄第四三頁以下
      ）等情在卷；惟其於偵查時另曾陳稱：「因為我是被我大姑廖素娥騙到丁○○
      的辦公室二樓會議廳，我跟甲○○去不是去換本票或支票，是去處理賴炯洲的
      支票，去向乙○○調現金。」（詳見九十三年二月二十六日九十二年度偵字第
      一二六四九號偵訊筆錄第三八頁以下；九十二年度偵字第一五五二三號偵訊筆
      錄第十七頁以下）、「系爭二張本票是利息，不是那一百萬沒有兌現才交給他
      們的，客票退票後我都有另外開本票給她，錢也並不是要軋戊○○的支票，是
      要讓我的支票給張炯輝領，因為我跟張炯輝調錢。」等情在卷，亦即被告對於
      伊簽發如附表所示本票二紙及向乙○○借用一百萬元之用途，前後供述均不一
      致，顯非無疑，且此復為為告訴人乙○○所否認，足徵被告辯稱交付前揭支票
      及如附表所示本票予乙○○之目的，乃係供已私用及償還其個人借款之利息云
      云，委無可取。
（六）至被告於警詢時辯稱：「簽這二張本票當天是乙○○叫我大姑廖素娥開小貨車
      至我位在臺中市○○路○段七四號之住處載我，說要去臺中市我大姑家搬物品
      ，但物品沒搬就直接到五權路我五叔所開的德富化工之工廠二樓會議室，我二
      姑叫我簽這二張本票，本票上戊○○的名字是我簽的沒錯，不是出於自願。」
      （詳見九十二年七月四日九十二年度偵字第一五五二三號警詢筆錄第四頁以下
      ）等情，固經證人戊○○於本院民事庭審理時陳稱：「對於說己○○說拿系爭
      本票換回退票這件事我不知道，系爭九十一年六月九日的本票是在丁○○家開
      的，不是在臺中三民路開的。」（詳見九十二年三月十二日九十二年度中簡字
      第二七二號審判筆錄第三六頁以下）等情在卷，然證人戊○○既陳稱伊不知被
      告簽發如附表所示本票之事宜，復何以知悉如附表所示之本票究係於何處簽發
      等情，準此，自不得以證人戊○○前揭所言作為認定被告所辯上情屬實之有利
      佐證。又查，證人戊○○固於本院民事庭審理時陳稱：「本票上面的章不是我
      的。對於說己○○說拿系爭本票換回退票這件事我不知道。系爭九十一年六月
      九日的本票是在丁○○家開的，不是在臺中三民路開的。」（詳見九十二年三
      月十二日九十二年度中簡字第二七二號審判筆錄第三六頁以下）等情；惟於本
      院審理時則陳稱：「我不否認如附表所示本票上印章之真正。」（詳見九十二
      年七月十五日九十二年度簡上字第二五二號審判筆錄）及「如附表所示本票上
      之印章是我的。」等情詳實（詳見九十三年七月十五日本院審理筆錄），可見
      證人戊○○前後所述顯不一致，而其原否認如附表所示本票上之印章均為其所
      有，然於被告陳稱前揭本票上之印章確係戊○○所交付用以代收掛號文件者等
      語，及經核對前揭印章確認均與戊○○簽發支票時所用之印鑑章相符後，始改
      稱上情，乃業已顯露其心虛之情，且倘非戊○○知悉且授權被告簽發如附表所
      示之本票，亦蓋無陳稱系爭九十一年六月九日之本票是在丁○○家開的，不是
      在臺中三民路開的等語之餘地。又者，證人戊○○於本院審理時固亦陳稱：「
      （問：為何張炯輝會去查封你的房子？）因為有客票蓋我的印章，他去查封我
      的房子。客票有時做生意收的，己○○有向張炯輝借錢，支票後面假如有蓋我
      的印章就是要擔保付清，就是客票上我有蓋章。我本人沒有向張炯輝借錢，都
      是被告向他借的。我只知道己○○拿來的票我幫他蓋章，不知拿去向誰借，有
      很多次，票是支票，不是本票，應該都是蓋章，但有時有簽名，都是蓋如附表
      所示本票上的印章，我都放在抽屜。我幫己○○在支票上背書，都在三民路一
      段七四號的店內。因被告開出去的票週轉不靈，他沒有財產，張炯輝不借錢給
      他，所以叫我背書，但都是被告與張炯輝接觸，張炯輝直接匯錢入被告帳戶，
      有時他當面點給被告。我幫被告在支票上背書蓋章時，通常都是我自己蓋，從
      來沒有將印章交給被告由他自己蓋的情形，印章放在抽屜，被告要出去跟人家
      調錢，有是拿給我蓋章而已。」等情；然此核與證人張炯輝於本院民事庭審理
      時證稱：「近三、四年來己○○及戊○○陸續向我借錢，票上是由己○○開票
      ，己○○拿戊○○的章蓋章及背書，後來他們沒還錢，我提起給付票款訴訟。
      印章有時是在己○○那裡，有時是戊○○自己拿出來，戊○○的章有二個，他
      不一定固定拿哪一個章出來。有時印章不在己○○身上，由己○○向戊○○拿
      印章出來蓋。」（詳見九十二年四月二十五日九十二年度中簡字第二七二號審
      判筆錄第七二頁以下）等情顯然不符，益徵證人戊○○證稱伊未曾自行簽發或
      交付印章而授權被告簽發如附表所示之本票，實屬可疑。
（七）另者，被告固舉證人丁○○於本院審理時證稱：「（問：乙○○、被告有無曾
      經在你德富化工公司討論過債務的事？）他們常去，他們去我會議室就讓他們
      在那邊聊天。（問：九十年九月十九日被告、乙○○、廖素娥有無在你那邊討
      論開本票？）我會議室給他們在那邊聊天，我自己到我辦公室去，會議室在二
      樓，我的辦公室在三樓，他們的事情我不插手。（問：你印象中有這回事嗎？
      ）因為他們常去，我那個場所比較能聊天。（問：九十一年二月二十八日你印
      象中，被告及乙○○有無在你公司會議室那邊開立本票及交付本票？）他們在
      那邊做什麼事情我不知道，我人在樓上處理我本身公司的事情。」等情，辯稱
      如附表所示之本票二紙均係在德富化工公司簽發，證人甲○○當日均未在場云
      云；然而，證人丁○○前揭所言既未具體指陳被告及乙○○等人究有無九十年
      九月十九日及九十一年二月二十八到德富化工公司等情，且證人丁○○於本院
      民事庭審審理時業曾證稱：「己○○、乙○○、甲○○比較常去德富化工，戊○○不常去。沒有看過如附表所示之本票。九十一年間己○○、廖素娥及乙○○常到德富化工，但我記憶中沒有一起去過，如果有去都是陸續到達，他們約
      在德富公司。我沒有注意過九十一年六月九日左右，是否有看到己○○拿票到
      德富化工，我沒有看到己○○拿票給乙○○，他們都來有時在一樓，有時二樓
      會議室，我人是在三樓辦公室。我不曾看廖素娥押己○○進來。」（詳見九十
      二年四月二十五日九十二年度中簡字第二七二號審判筆錄第七十頁以下）等情
      詳實，自不得據此作為認定被告前揭所辯確為可採之有利證據。
（八）況查，告訴人乙○○於偵查、本院民事庭審理及本院審理時迭次陳稱：「戊○○向我借三紙共五十二萬元之支票跳票，戊○○才開這二張本票給我，這是己○○拿給我的，己○○事後說是他本人開的。面額十五萬元這張支票是己○○
      於九十年九月十九日拿到新竹市○○街一八三號給我，另外一張是九十一年二
      月二十八日在德富化工公司拿給我的，這兩張不是利息，這是戊○○開給我三
      張支票，共五十二萬元被退票，這兩張本票是戊○○委託己○○拿來給我。」
      （詳見九十二年八月二十六日九十二年度偵字第一二六四九號偵訊筆錄第二五
      頁以下；九十二年度偵字第一五五二三號警詢筆錄第十頁以下）、「本票上看
      起來像是同一個人的字跡。票是己○○給我的，當時本票上已簽好名了。戊○○當時不在現場，己○○票給我時說要拿系爭本票換回戊○○退票的票回去，
      且上面已有戊○○的章。」（詳見九十二年三月十二日九十二年度中簡字第二
      七二號審判筆錄第三六頁以下）、「跟本案二張本票有關的是借一百萬元那次
      ，那是第一次，那是戊○○的支票一百萬元，後來到期他拿客票去跟我換那張
      票回去，客票有二張，己○○的有過，一張五萬五千元，一張十一萬元，其他
      的客票全部都退票，另外九十年九月十二日那張十二萬元戊○○的票，他叫我
      不要提示付款，我就沒有放到銀行去，我說他朋友的票都跳票，到了九十年九
      月十九日被告先打電話給我，被告的父親廖德金也在旁邊講，叫我九十年九月
      十二日那張戊○○二十萬元的票叫我不要軋，但我已經存入銀行，己○○及戊○○開了十五萬元的本票，叫甲○○陪被告上來新竹交給我，前面那些退票都
      是戊○○的朋友的，戊○○及被告叫我先給他這些票，讓他去還給他朋友，結
      果我全部還給他，後來九十年十月十九日還有另外一張二十萬元的戊○○支票
      也退票，戊○○、己○○及廖德金就不理不睬，我就一直追，後來他們就開那
      張二十一萬零五百六十九元的本票給我，那天我下來在德富化工，這個地方是
      我哥丁○○的家，我不知道那張票誰開的，被告就拿去交給我。十五萬那張他
      有叫甲○○陪他一起上去。發票日九十年九月十九日的這張本票開立目的是因
      為他要我不要將九月十九日的票提示，他說要跟我換回九月十九日那張支票，
      金額是二十萬元，當時我已經軋下去了，抽不回來，後來這張票就退票了。這
      張本票是誰被告交給我的。第二張本票，發票日是九十一年二月二十八日那張
      開立目的是他要換回九十年十月十九日的二十萬元支票，是換退票回去，本票
      是在德富化工交付的，當時只有我與被告在場，當天有讓他將支票換回去。被
      告將本票交給我後，有在退票之後將九月十九日那張支票交還給被告，不是當
      天，是票回來幾天他才來拿。我曾經將戊○○的支票軋到戶頭提示，一百萬元
      的支票我有放進去我的帳戶，九十年七月十六日到期，我有軋進去，票沒有退
      票，他們就是不要這張退票，拿客票跟我換回去，後來有一張二十萬元的支票
      放進去退票。」等情詳實，並核與證人甲○○於本院民事審理、偵查及本院審
      理時證稱：「我有看過如附表所示之本票，是己○○寫的，他寫的時候我在旁
      邊，我有看到。己○○每次開票時都會寫一堆人的名字，因為他們的錢都是共
      用的。己○○說他欠被告的錢，要把以前被退的票再用票換回來，開完票後，
      戊○○就拿印章出來蓋。己○○開系爭九十年十月二十日的票時，我在旁邊，
      己○○跟戊○○講要去乙○○住處將退票換回來，戊○○就把印章拿出來蓋。
      系爭九十一年六月九日的票開立時我在場，己○○說欠乙○○的錢，要去把退
      票換回來，然後戊○○就把印章拿給己○○蓋的，廖誼灃不在場。九十年十月
      二十日的票是我陪己○○到新竹乙○○處換票回來的。九十一年六月九日的票
      是廖誼間自己拿去被告的哥哥丁○○家給乙○○。」（詳見九十二年三月十二
      日九十二年度中簡字第二七二號審判筆錄第五四頁以下）、「（問：你在九十
      二年中簡字第二七二號案件作證時說己○○在開九十年十月二十日的票時，你
      在旁邊，然後己○○跟戊○○說要去乙○○住處把票換回來，戊○○就把印章
      拿出來蓋，是否如此？）是。九十年十月二十日的票是我陪己○○到新竹乙○○家裡換回來的，九十一年六月九日的票是己○○拿去乙○○之兄丁○○家交
      給乙○○的。」（詳見九十三年二月二十六日九十二年度偵字第一二六四九號
      偵訊筆錄第三八頁以下；九十二年度偵字第一五五二三號警詢筆錄第十七頁以
      下）及「跟本案二張本票有關的借款之前借一百萬，這筆一百萬是己○○向乙○○借的。因為之前好像有很多退票，乙○○跟戊○○、己○○及被告的父親
      廖德金三個說那些退票怎麼處理，九月十九日那天，被告說要去新竹，要將退
      票換回，被告說他二姑乙○○要他開本票將票換回，我就跟他一起去，當時被
      告在辦公桌上面把本票開好，戊○○在外面修車子，被告去跟戊○○講，說要
      蓋印把退票拿回來，戊○○就從口袋裡面拿印章拿出來交給被告，蓋好我們就
      一起去新竹，到新竹後有將十五萬元本票交給乙○○，我記不清有無拿回退票
      ，應該有。」等情相符，堪認被告辯稱如附表所示之本票二紙乃係於德富化工
      公司所簽發用以支票借款一百萬元之利息，且均係伊未經戊○○之授權而擅自
      簽發者云云，乃屬無據。
（九）綜上可知，被告所辯上情，均屬狡飾卸責之詞，無可憑採，而如附表所示之本
      票上發票人欄內戊○○之署押及印文，確係被告經戊○○之授權後始為者，堪
      予認定，故被告自白伊擅自偽造戊○○之署押二枚並盜用戊○○之印文二枚等
      語，當係意圖為戊○○脫免民事責任所為虛偽不實之詞，實甚明確。此外，被
      告於九十二年三月十二日下午三時許，在本院臺中簡易庭進行言詞辯論時，供
      前具結，虛偽陳述如附表所示本票二紙上戊○○之署押及印文各二枚係未得戊○○之同意而偽造等情，既為被告所是認，復有言詞辯論筆錄及證人結文存卷
      可稽，自堪認被告確有前揭偽證之犯行無訛。本案事證已臻明確，被告之犯行
      ，洵堪認定。
二、被告己○○在如附表編號二所示本票之發票人欄內偽造「廖誼灃」之署押（簽名
    ）一枚，而偽造前揭本票一紙之有價證券，繼之交予不知情之乙○○以為行使，
    自足以生損害於廖誼灃。核被告己○○所為，係犯刑法第二百零一條第一項之偽
    造有價證券罪及同法第一百六十八條之偽證罪。被告於本票一紙上偽造「廖誼灃
    」之署押一枚，其偽造署押之行為，應為偽造有價證券之部分行為，不另論罪。
    被告偽造上開本票後，持以行使，其行使行為吸收於偽造行為之中，亦不另論罪
    。被告所犯上開二罪間，犯意各別，犯罪構成要件不同，應予分論併罰。查被告
    未經授權而簽發如附表編號二所示共同發票人為廖誼灃之本票一紙而罹於刑章，
    惟犯罪後已坦認偽造有價證券之犯行，且其係簽發至親兄弟之署押，並經被害人
    廖誼灃表示願原諒其行為，情狀堪予憫恕，雖科以法定最低度之刑，猶嫌過重，
    是就被告所犯偽造有價證券罪部分，依刑法第五十九條之規定，減輕其刑。爰分
    別審酌被告犯罪之動機、目的、手段，其偽造本票之面額不斐，所生損害非淺，
    且尚有部分款項迄未償付予被害人乙○○，又犯罪後僅坦承部分犯行，另其偽證
    之行為顯然漠視司法制度，而徒增訴訟資源之浪費、影響司法公正，及其犯罪後
    之態度等一切情狀，各量處如主文所示之刑，並定其應執行之刑，以示懲儆。偽
    造如附表編號二所示以廖誼灃為發票人部分之本票一紙，係偽造之有價證券，應
    依刑法第二百零五條規定諭知沒收；至本票上偽造「廖誼灃」之署押一枚，因該
    本票已沒收，爰不另為沒收之諭知。末者，被告固以其曾於九十二年三月十二日
    審理時，主動向本院民事庭坦承上開偽造「廖誼灃」署押之犯行，而自行申告其
    犯罪事實，符合刑法第六十二條自首之要件，應予減刑云云；然查，本案既係由
    告訴人乙○○提出告訴後，始由臺灣臺中地方法院檢察署檢察官偵查起訴，並非
    被告對於未發覺之罪自行向偵查機關為自首且表示願接受裁判之意思，當與自首
    要件未符，核無減刑規定之適用，附此敘明。
據上論斷，應依刑事訴訟法第二百九十九條第一項前段，刑法第二百零一條第一項、
第一百六十八條、第五十一條第五款、第五十九條、第二百零五條，罰金罰鍰提高標
準條例第一條前段，判決如主文。
中      華      民      國      九十三    年     十    月     二十七    日
                                臺灣臺中地方法院刑事第一庭
                                  審判長法  官  張  智  雄
                                        法  官  柯  崑  輝
                                        法  官  許  惠  瑜
右正本證明與原本無異。
如不服本判決，應於判決送達後十日內向本院提出上訴狀，上訴於臺灣高等法院臺中
分院（須附繕本）。
                                        書記官
中      華      民      國      九十三    年     十    月     二十七    日
附錄本判決論罪科刑之法條：
刑法第二百零一條第一項
意圖供行使之用，而偽造、變造公債票、公司股票或其他有價證券者，處三年以上十
年以下有期徒刑，得併科三千元以下罰金。
刑法第一百六十八條
於執行審判職務之公署時，或於檢察官偵查時，證人、鑑定人、通譯於案情有重要關
係之事項，供前或供後具結，而為虛偽陳述者，處七年以下有期徒刑。
附表
┌──┬────┬────────┬────┬─────┬───────┐
│編號│發票日  │   票 面 金 額  │到期日  │票據號碼  │共同發票人    │
├──┼────┼────────┼────┼─────┼───────┤
│ 一 │90.9.19 │ 十五萬元       │90.10.20│WG0000000 │己○○、戊○○│
├──┼────┼────────┼────┼─────┼───────┤
│ 二 │91.2.28 │ 二十一萬零五百 │91.6.9  │WG0000000 │己○○、戊○○│
│    │        │ 六十九元       │        │          │廖誼灃        │
└──┴────┴────────┴────┴─────┴───────┘
